【裁判字號】    99,聲,2464
【裁判日期】    990706
【裁判案由】    準抗告
【裁判全文】
臺灣桃園地方法院刑事裁定              99年度聲字第2464號
聲  請  人
即  被  告  甲○○
選任辯護人  袁健峰律師
            陽文瑜律師
上列聲請人即被告因違反毒品危害防制條例等案件，不服本院受
命法官於中華民國99年6 月21日所為羈押及禁止接見通信之處分
，聲請撤銷或變更羈押，本院裁定如下：
    主  文
聲請駁回。
    理  由
一、被告聲請（誤為抗告）意旨（略以）：伊與黃健治有債務糾
    紛，黃健治證述與伊共同運輸第一級毒品海洛因云云不實在
    。伊不認識藍先生或藍仔，不可能勾串證人。伊氣喘很嚴重
    等語（詳本院99年度重訴字第42號卷民國99年6 月21日訊問
    筆錄）。
二、本件聲請人即被告因涉犯違反毒品危害防制條例等案件，前
    經本院受命法官訊問後，認被告所涉犯罪嫌疑重大，所涉違
    反毒品危害防制條例第4 條第1 項之罪係死刑、無期徒刑之
    罪；被告前經通緝，有逃亡之事實；且共犯藍仔未到案，有
    事實足認被告有勾串之虞，而有羈押之必要，自99年6 月21
    日起執行羈押並禁止接見通信在案。
三、按對於受命法官所為關於羈押之處分有不服者，受處分人得
    聲請所屬法院撤銷或變更之；第409 條至第414 條之規定，
    於本條規定準用之，刑事訴訟法第416 條第1 項第1 款、第
    4 項分別定有明文。復憲法第8 條所定之法院，包括依法獨
    立行使審判權之法官；刑事訴訟法第416 條第1 項第1 款就
    審判長、受命法官或受託法官所為羈押處分之規定，與憲法
    第8 條並無牴觸；刑事訴訟法第416 條第1 項第1 款及第41
    8 條使羈押之被告僅得向原法院聲請撤銷或變更該處分，不
    得提起抗告之審級救濟，為立法機關基於訴訟迅速進行之考
    量所為合理之限制，未逾立法裁量之範疇，與憲法第16條、
    第23條尚無違背；且因向原法院聲請撤銷或變更處分之救濟
    仍係由依法獨立行使職權之審判機關作成決定，故已賦予人
    身自由遭羈押處分限制者合理之程序保障，尚不違反憲法第
    8 條之正當法律程序；至於刑事訴訟法第403 條、第404 條
    第2 款、第416 條第1 項第1 款與第418 條之規定，使羈押
    被告之決定，得以裁定或處分之方式作成，並因而形成羈押
    之被告得否抗告之差別待遇，與憲法第7 條保障之平等權尚
    無牴觸，司法院大法官會議議決釋字第639 號解釋文可資參
    照。準此，本案前經本院刑事第八庭合議庭審理在案，茲被
    告不服該案受命法官於99年6 月21日所為羈押及禁止接見通
    信之處分，聲請撤銷，依上揭法律規定暨大法官會議解釋意
    旨，因審級制度尚非訴訟權保障之核心內容，且由上級法院
    或原所屬法院之另一合議庭管轄羈押救濟程序，其在訴訟救
    濟功能上均由職司獨立審判之法院為之，實質差異亦甚為有
    限，故無採取較嚴格審查之必要，是本案另由本院刑事第六
    庭合議庭管轄羈押救濟程序，要無礙於被告之訴訟救濟功能
    。再按得為撤銷或變更之聲請而誤為抗告者，視為已有聲請
    ，同法第418 條第2 項後段亦有明文。本件被告雖誤為抗告
    ，惟依前述規定，應視為已有聲請撤銷或變更原受命法官所
    為關於羈押之處分，先予敘明。
四、又按羈押被告之目的，其本質在於確保訴訟程序得以順利進
    行、或為確保證據之存在與真實、或為確保嗣後刑罰之執行
    ，而對被告所實施剝奪其人身自由之強制處分。被告有無羈
    押之必要，法院僅須審查被告犯罪嫌疑是否重大、有無羈押
    原因、以及有無賴羈押以保全偵審或執行之必要，由法院就
    具體個案情節予以斟酌決定，如就客觀情事觀察，法院許可
    羈押之裁定或延長羈押之裁定，在目的與手段間之衡量並無
    明顯違反比例原則情形，即無違法或不當可言。另執行羈押
    後有無繼續之必要，仍許由法院斟酌訴訟進行程度及其他一
    切情事而為認定（最高法院46年台抗字第6 號判例參照），
    此乃法律所賦予法院之職權。至於被告實際是否成立犯罪，
    乃本案審判程序時實體上應予判斷之問題，並非法院裁定是
    否羈押或應否准許具保停止羈押之審查要件。另法院認被告
    為前項之接見、通信及受授物件有足致其脫逃或湮滅、偽造
    、變造證據或勾串共犯或證人之虞者，得依檢察官之聲請或
    依職權命禁止或扣押之，刑事訴訟法第105 條第3 項本文定
    有明文，是法院自得另行審酌被告是否有禁止接見通信之必
    要而本於職權為禁止接見通信之處分，並不受檢察官聲請或
    偵查時法官羈押裁定之拘束。
五、經查：
  (一)本件被告甲○○於99年6 月21日經檢察官起訴後移送本院審
    理時，經法官就起訴書所指之犯罪事實，訊問被告甲○○後
    ，認被告雖否認犯行，惟其犯行經證人即共同被告黃健治證
    述明確，且有扣案第一級毒品海洛因毒球5 顆、通訊監察譯
    文、被告持用00000000000 行動電話通聯紀錄供參，犯罪嫌
    疑重大，所涉違反毒品危害防制條例第4 條第1 項之罪係死
    刑、無期徒刑之罪；被告前經通緝，有逃亡之事實；且共犯
    藍仔未到案，有事實足認被告有勾串之虞，合於刑事訴訟法
    第101 條第1 項第1 款、第2 款、第3 款之情形，且經承審
    之受命法官考量上情後，認有羈押必要，而予裁定羈押並禁
    止接見通信在案，此觀諸卷附起訴書、99年6 月21日訊問筆
    錄及押票之記載即明。法官為本件裁定羈押被告甲○○及禁
    止接見通信之處分時，業已審酌被告涉案情節既尚待釐清、
    確認，衡諸被告甲○○所涉犯罪事實對社會侵犯之危害性及
    國家刑罰權遂行之公益考量，認對被告為羈押及禁止接見通
    信處分係適當、必要，且經司法追訴之國家與社會公益，及
    被告等人身自由之私益兩相利益衡量後，認本件羈押事由存
    在，至於以未必存在或即令存在亦難影響被告犯罪是否成立
    之共犯「藍仔」未到案為由所為之禁止接見通信處分，是否
    有其必要性，受命法官應再行斟酌，考量對被告訴訟權之侵
    害程度，適度於準備程序，至遲於第一次審判期日前，解除
    禁止接見為宜，附此敘明。
  (二)雖被告稱伊氣喘很嚴重等語，惟依本院99年度重訴字第42號
    卷附祐民醫院99年6 月9 日診斷證明書可知，被告固因氣喘
    自97年11月13日起在祐民醫院門診不定期追蹤治療，症狀屬
    中至重度，偶因急性發作至該院急診求治，最近一次就診為
    99年4 月9 日，使用吸入性藥物長期控制等情，然被告氣喘
    既使用吸入性藥物長期控制，尚無大礙，且臺灣桃園看守所
    如有其他症狀該所無法治療，亦會戒護就醫，核無刑事訴訟
    法第114 條第1 項第3 款規定之「現罹疾病，非保外治療顯
    難痊癒者」情事，此外，被告既查無刑事訴訟法第114 條所
    列之各款情形，且本院審酌上開據以裁定之刑事訴訟法第10
    1 條第1 項第1 款、第2 款、第3 款之羈押原因及其羈押必
    要情形依然存在，不能因具保而使之消滅，至為灼然。
  (三)綜上，原處分認被告所犯違反所涉違反毒品危害防制條例第
    4 條第1 項之罪係死刑、無期徒刑之罪；被告前經通緝，有
    逃亡之事實；且共犯藍仔未到案，有事實足認被告有勾串之
    虞，並有羈押及禁止接見通信之必要，而予羈押並禁止接見
    通信，經核尚無不合，聲請意旨執上開所述指摘原羈押處分
    不當，為無理由，應予駁回。
六、末按法院就該第416 條之聲請所為裁定，不得抗告，同法第
    418 條第1 項前段亦規定甚明，是本裁定依該規定，自不得
    抗告（最高法院94年度台抗字第153 號刑事裁定意旨參照）
    ，一併敘明。
七、依刑事訴訟法第416 條第4 項、第412 條，裁定如主文。
中    華    民    國    99    年    7    月    6     日
                  刑事第六庭  審判長法  官  錢建榮
                                    法  官  呂美玲
                                    法  官  宣玉華
以上正本證明與原本無異。
不得抗告。
                                    書記官  陳育萱
中    華    民    國    99    年    7     月    7     日

司法院資訊處製作；財團法人民間司法改革基金會備份。
